【裁判字號】    97,抗,177
【裁判日期】    970911
【裁判案由】    拍賣抵押物
【裁判全文】
臺灣桃園地方法院民事裁定               97年度抗字第177號
抗  告  人  甲○○
                        號
相  對  人  臺灣中小企業銀行股份有限公司
法定代理人  乙○○
上列抗告人因與相對人臺灣中小企業銀行股份有限公司間聲請拍
賣抵押物事件，對於中華民國97年7 月22日本院司法事務官97年
度司拍字第1366號第一審裁定，提起抗告，本院裁定如下：
    主  文
抗告駁回。
抗告程序費用新臺幣壹仟元由抗告人負擔。
    理  由
一、按民法第873 條第1 項規定，抵押權人於債權已屆清償期而
    未受清償者，得聲請法院拍賣抵押物，就其賣得價金而受清
    償，是抵押權人依此規定聲請拍賣抵押物，係屬非訟事件，
    法院所為准駁之裁定，無確定實體法上法律關係存否之性質
    ，於債權及抵押權之存否，亦無既判力。又「聲請拍賣抵押
    物，原屬非訟事件，祇須其抵押權已經依法登記，並依登記
    之清償期業已屆滿而未受清償時，法院即應為許可拍賣之裁
    定，至實際上之清償期有無變更，本非所問。倘當事人就此
    有爭執時，不妨提起訴訟以求解決，殊不容依抗告程序聲明
    不服。」 (最高法院58年台抗字第524 號判例)、 「聲請拍
    賣抵押物，原屬非訟事件，祇須其抵押權已經依法登記，且
    債權已屆清償期而未受清償，法院即應為准許拍賣之裁定。
    至於為拍賣程序基礎之私法上權利有瑕疵時，應由爭執其權
    利之人提起訴訟，以資救濟，抵押權人並無於聲請拍賣抵押
    物前，先行訴請確認其權利存在之義務。」 (最高法院49年
    台抗字第244 號判例)。 故祗須抵押權已經依法登記，且抵
    押債權已屆清償期而未受清償，法院即應為准許拍賣抵押物
    之裁定。至於實體上法律關係有爭執之人，為求保護其權利
    ，應另提起訴訟，以求解決。
二、本件相對人主張抗告人前以原裁定主文所示之不動產為第三
    人潘宇凡 (原名潘惠民)對 於相對人所負之債務為擔保，並
    設定本金最高限額新台幣 (下同)3,600,000 元 之抵押權，
    並依法登記，嗣第三人潘宇凡對於相對人負有本金2,143,06
    8 元及利息、違約金之債務，該債務均已屆清償期而未受清
    償等情，有相對人提出之他項權利證明書、抵押權設定及變
    更契約書、土地登記簿謄本、借據、借款明細表、商務卡申
    請書、現金卡申請書、卡友樂透貸申請書、小額信用貸款約
    定書及申請書等為憑 (見原審卷第7 至20頁)， 原法院於裁
    定前函請債務人陳述意見後，據以准許相對人拍賣抵押物之
    聲請，依法核無不當。抗告人以第三人潘宇凡已將貸款清償
    完畢，故相對人應予塗銷抵押權登記云云，核屬實體上爭執
    事項，揆諸首揭說明，抗告人應另行起訴，以求解決。是抗
    告人執此提起抗告，請求廢棄原裁定，為無理由，應予駁回
    。
四、依非訟事件法第46條、第21條第2 項、第24條第1 項，民事
    訴訟法第495 條之1 第1 項、第449 條第1 項、第78條，裁
    定如主文。
中    華    民    國    97    年    9     月    11    日
                      民事第三庭  審判長法  官  張天民
                                        法  官  熊祥雲
                                        法  官  黃斯偉
以上正本係照原本作成。
本裁定除以適用法規顯有錯誤為理由，並經本院許可外，不得再
抗告。如提起再抗告，應於收受後10日內，向本院提出再抗告狀
，並繳納再抗告費新台幣1,000 元。
中    華    民    國    97    年    9     月    11    日
                                        書記官  古秋梅


司法院資訊處製作；財團法人民間司法改革基金會備份。
